臺灣士林地方法院刑事判決
110年度交訴字第25號
公  訴  人  臺灣士林地方檢察署檢察官
被      告  李國源


選任辯護人  陳韻任律師
上列被告因過失致死案件，經檢察官提起公訴（110年度偵字第8
662號）及移送併辦（110年度偵字第17918號），被告於本院準
備程序中就被訴事實為有罪之陳述，經本院合議庭裁定由受命法
官獨任逕以簡式審判程序審理，判決如下：
    主  文
李國源犯過失致人於死罪，處有期徒刑壹年。
    事  實
一、李國源於民國110年3月29日凌晨2時許，駕駛車牌號碼0000-
    00號自用小客車，沿臺北市北投區復興三路山上往山下方向
    行駛，途經臺北市○○區○○○路0○○○○號:復三幹41)附近時，本
    應注意行車速度，應依標誌或標線之規定，無標誌或標線者
    ，在市區道路時速不得超過50公里之規定，而依當時天候晴
    、夜間有照明、路面係乾燥、無缺陷之柏油路、路況無障礙
    物、視距良好等情形，並無任何不能注意之情事，竟疏於注
    意，貿然以超過50公里之時速行駛，致避煞不及，失控撞上
    對面車道旁之電線桿，造成車輛翻覆，致乘坐在副駕駛座後
    方之林靖軒受有胸椎第七至十節及腰椎第二節骨折併脊髓損
    傷及下肢癱瘓、右側第七至十肋骨骨折併肺挫傷及氣血胸等
    重傷害，及乘坐在駕駛座後方之林群倫受有頭部外傷併顱內
    出血之傷害，經送臺北榮民總醫院急救無效，於110年3月30
    日晚上10時33分許死亡。而李國源於肇事後，員警到場處理
    時即表明為肇事之人，自首而接受裁判。
二、案經林群倫之父林國雄、林靖軒、林靖軒之父林佳璋訴由臺
    灣士林地方檢察署檢察官偵查起訴。
    理  由
一、本件被告李國源所犯非死刑、無期徒刑、最輕本刑為3年以
    上有期徒刑之罪，或高等法院管轄第一審之案件，且於本院
    準備程序中就被訴事實為有罪之陳述，經告知簡式審判程序
    之旨，並聽取檢察官、被告及辯護人之意見後，本院裁定由
    受命法官獨任進行簡式審判程序，是本案之證據調查，依刑
    事訴訟法第273條之2規定，不受同法第159條第1項、第161
    條之2、第161條之3、第163條之1及第164條至第170條規定
    之限制。
二、事實認定部分：
㈠、上開犯罪事實，業據被告迭於警詢、偵查、本院準備程序及
    審理時均坦承不諱（見臺灣士林地方檢察署110年度相字第2
    01號卷〔下稱相字卷〕第36頁至第37頁、第136頁、110年度偵
    字第17918號卷〔下稱偵17918卷〕第125頁至第127頁、本院11
    0年度審交訴字第51號卷第53頁至第55頁、本院卷第51頁、
    第89頁、第152頁、第197頁、第202頁、第212頁至第213頁
    ），核與告訴人林國雄即林群倫之父（見相字卷第19頁至第
    20頁、第23頁至第25頁）、林靖軒（見本院卷第198頁）、
    林佳璋即林靖軒之父（見偵17918卷第31頁至第33頁、第103
    頁）之指述情節均相符，並有臺北市政府消防局救護紀錄表
    、臺北市北投分局大屯派出所110報案紀錄單、道路交通事
    故現場圖、臺北市政府警察局北投分局交通分隊交通事故補
    充資料表、道路交通事故調查報告表（一）（二）、道路交
    通事故當事人登記聯單、臺北市政府警察局交通警察大隊道
    路交通事故初步分析研判表、現場及車損照片共27張、行車
    記錄器畫面擷圖6張、林群倫之臺北榮民總醫院110年3月30
    日診斷證明書、相驗照片7張、臺灣士林地方檢察署檢察官
    相驗筆錄、相驗屍體證明書、檢驗報告書、臺北市政府警察
    局北投分局110年4月1日北市警投分刑字第11030061612號函
    暨附件相驗照片16張、林靖軒之臺北榮民總醫院110年4月14
    日診斷證明書、臺北榮民總醫院110年10月18日北總神字第1
    100004898號函暨所附林靖軒病歷資料1份等在卷可稽（見相
    字卷第47頁、第49頁至第50頁、第65頁、第67頁、第71頁至
    第74頁、第75頁至第76頁、第81頁至第84頁、第113頁至第1
    25頁、第129頁至第131頁、第43頁、第125頁至第128頁、第
    133頁、第141頁、第153頁至第164頁、第167頁至第176頁、
    偵17918卷第53頁、第55頁至第57頁、第97頁，病歷卷外放
    ），且有後車行車紀錄器畫面、交通事故發生前之車內手機
    錄影畫面光碟片扣案可證（光碟置於本院卷第35頁、臺灣士
    林地方檢察署110年度偵字第8662號卷末證物袋內），另經
    本院勘驗上開行車紀錄器畫面確認無訛，有本院111年1月25
    日勘驗筆錄暨附件在卷可稽（見本院卷第91頁至第92頁、第
    95頁至第115頁），足認被告前揭任意性自白核與事實相符
    ，堪可採信。
㈡、按行車速度，依速限標誌或標線之規定，無速限標誌或標線
    者，應依下列規定：行車時速不得超過50公里。但在設有快
    慢車道分隔線之慢車道，時速不得超過40公里，未劃設車道
    線、行車分向線或分向限制線之道路，時速不得超過30公里
    ，道路交通安全規則第93條第1項第1款定有明文。本件車禍
    發生地點之道路速限為50公里，且當時天候晴、夜間有照明
    、路面係乾燥、無缺陷之柏油路、路況無障礙物、視距良好
    ，均有前揭道路交通事故調查報告表（一）在卷可參（見相
    字卷第71頁），被告駕駛車輛行駛於上開道路上，並無不能
    注意之情事，竟疏未注意，以超過上開道路速限之速度行駛
    ，為被告所是認，亦經本院勘驗行車紀錄器檔案確認無訛，
    均如前述，堪認被告駕駛車輛確有違反上開法規之過失，且
    該過失行為與被害人林群倫之死亡結果及告訴人林靖軒所受
    重傷害之結果間，具有相當因果關係。從而，本件事證明確
    ，被告犯行堪以認定，應予依法論科。
三、論罪科刑部分：　　
㈠、核被告所為，係犯刑法第276條之過失致人於死罪、同法第28
    4條後段之過失致重傷害罪。被告以一行為同時致被害人林
    群倫死亡、告訴人林靖軒重傷害，而觸犯上開罪名，核屬一
    行為犯數罪名之想像競合關係，應依刑法第55條規定，從一
    重之過失致人於死罪處斷。
㈡、被告於肇事後，在有偵查權限之警察機關尚不知何人為肇事
    者前，向據報前往現場處理之員警坦承肇事，而自首並接受
    裁判，有臺北市政府警察局道路交通事故肇事人自首情形紀
    錄表1紙在卷可稽（見相字卷第77頁），符合自首要件，爰
    依刑法第62條前段規定，減輕其刑。
㈢、至檢察官移送併辦之被告過失致告訴人林靖軒重傷害部分，
    雖未據於起訴書事實中載明，然與起訴書所起訴之過失致被
    害人林群倫死亡部分，具有想像競合犯之裁判上一罪關係，
    已如前述，應為起訴效力所及，本院自得併為審理。
㈣、爰審酌被告未曾因故意犯罪而經法院判處罪刑確定，有臺灣
    高等法院被告前案紀錄表附卷可參（見本院卷第9頁），堪
    認素行尚稱良好。然其駕車搭載被害人林群倫、告訴人林靖
    軒等人上路，竟疏未注意依速限行駛，因而肇生本件事故，
    其過失程度並非輕微，且除導致告訴人林靖軒受有前述下肢
    癱瘓等重傷害外，復使被害人林群倫喪失寶貴生命，造成難
    以回復之損害，所為殊值非難。又被告固於偵查及本院歷次
    程序中均坦承全數犯行，並於本院準備程序中與告訴人林國
    雄、林佳璋分別以新臺幣（下同）460萬元、500萬元達成和
    解，有本院和解筆錄2份在卷可稽（見本院卷第77頁至第78
    頁、第81頁至第82頁），然其並未依和解條件履行，迄本院
    言詞辯論終結時，僅分別給付林國雄、林佳璋4萬元、400萬
    元，有被告提出之匯款申請書收執聯、存款交易明細資料可
    查（見本院卷第217頁至第231頁），被告與其辯護人並於本
    院準備程序中陳稱：當初簽訂和解契約時，被告父母有同意
    願意幫忙支付和解款項，也確實有賣掉1棟房子支付400萬元
    ，但被告父母後來不願意再幫忙支付其餘和解款項，只能靠
    被告自己的收入，被告已無能力按照和解條件履行等語（見
    本院卷第198頁），而告訴人林國雄已表明不願再與被告和
    解，請求從重量刑之意見（見本院卷第214頁），並退還被
    告已支付之和解金4萬元，有其提出之轉帳證明1紙在卷可查
    （見本院卷第235頁）；另告訴人林靖軒、林佳璋亦表示迄
    未取得剩餘和解款項，請法院依法判決之意見（見本院卷第
    198頁、第214頁）。兼衡被告於本案發生時年僅20歲，及其
    於本院審理時自陳大學肄業之智識程度，目前擔任水電學徒
    ，平均月收入約2萬5,000元，未婚、無子女，需要扶養父母
    之家庭生活及經濟狀況（見本院卷第215頁），量處如主文
    所示之刑。
據上論斷，應依刑事訴訟法第299條第1項前段，判決如主文。
本案經檢察官郭千瑄提起公訴及移送併辦，檢察官林聰良到庭執
行職務。
中　　華　　民　　國　　111 　年　　11　　月　　30　　日
                  刑事第七庭　　法  官  林靖淳
以上正本證明與原本無異。
如不服本判決應於收受送達後 20 日內向本院提出上訴書狀，並
應敘述具體理由。其未敘述上訴理由者，應於上訴期間屆滿後20
 日內向本院補提理由書 (均須按他造當事人之人數附繕本 )「
切勿逕送上級法院」。
因疫情而遲誤不變期間，得向法院聲請回復原狀。
                                書記官  周佳誼
中　　華　　民　　國　　111 　年　　12　　月　　5 　　日
附錄本案論罪科刑法條全文：　　　　　　　　　　　　　　
中華民國刑法第276條
因過失致人於死者，處5年以下有期徒刑、拘役或50萬元以下罰
金。
中華民國刑法第284條
因過失傷害人者，處1年以下有期徒刑、拘役或10萬元以下罰金
；致重傷者，處3年以下有期徒刑、拘役或30萬元以下罰金。